臺灣桃園地方法院交通事件裁定　　　96年度交聲字第93號
原處分機關　交通部公路總局新竹區監理所桃園監理站
異　議　人
即受處分人　甲○○
上列受處分人因違反道路交通管理處罰條例案件，對於交通部公
路總局新竹區監理所桃園監理站中華民國96年2 月6 日桃監裁罰
字第裁52-DG0000000號所為之處分不服（原舉發通知單號碼：桃
警局交相字第DG0000000 號），聲明異議，本院裁定如下：
    主  文
原處分撤銷。
甲○○汽車駕駛人停車時，在禁止臨時停車處所停車，處罰鍰新
台幣壹仟貳佰元。
    理  由
一、原處分意旨略以：異議人所有車牌號碼IBQ-442 號重型機車
    於民國95年8 月8 日12時11分許，在桃園縣桃園市○○路34
    號前設有禁止停車標誌之處所停車，經桃園縣政府警察局桃
    園分局舉發，原處分機關交通部公路總局新竹區監理所桃園
    監理站因依道路交通管理處罰條例第56條第1 項第4 款規定
    ，裁處受處分人罰鍰新台幣（下同）1,200 元云云。
二、異議意旨略以：該處設置之禁止停車標誌，只有1 面並面向
    道路，未面向騎士，車輛行進中，無法立即看到；而該標誌
    桿設在騎樓前柱子附近，高約3 公尺，牌子單面向南，對頭
    戴安全帽、坐姿之騎士而言，無法立即有效看到，必須碰巧
    停下，並抬頭仰望，才能發現，請撤銷原處分或改判600 元
    以下罰鍰云云。
三、按汽車在橋樑、隧道、圓環、障礙物對面、鐵路平交道、人
    行道、行人穿越道、快車道等處，不得臨時停車，道路交通
    安全規則第111 條第1 項第1 款定有明文。又汽車駕駛人停
    車時，在禁止臨時停車處所停車者，處新台幣（下同）600
    元以上1,200 元以下罰鍰，道路交通管理處罰條例第56條第
    1 項第1 款亦定有明文。再道路交通管理處罰條例所稱之汽
    車，依道路交通安全規則第2 條第1 項第1 款、道路交通管
    理處罰條例第3 條第8 款規定包括機器腳踏車。
四、本院查：
  (一)異議人所有車牌號碼IBQ-442 號重型機車於民國95年8 月8
    日12時11分許，在桃園縣桃園市○○路34號前騎樓處停車之
    事實，有卷附舉發照片1 幀可稽，且依舉發照片所示，該機
    車停放時，並無駕駛人乘坐其上，而未立即行駛，自屬道路
    交通管理處罰條例第3 條第10款規定之「停車」狀態。又汽
    車在人行道不得臨時停車，而人行道係指為專供行人通行之
    騎樓、走廊，及劃設供行人行走之地面道路，與人行天橋及
    人行地下道，道路交通安全規則第111 條第1 項第1 款、道
    路交通管理處罰條例第3 條第3 款分別定有明文，是本件異
    議人上開機車於上揭時間停放在桃園縣桃園市○○路34號前
    騎樓處，自屬在人行道上停車，是本件異議人確有在禁止臨
    時停車處所停車之違規事實，自可認定。
  (二)又如前所述，在人行道（騎樓亦屬人行道）不得臨時停車，
    乃法律所明文規定，異議人對於此等規定自不能推諉不知，
    其自應加予遵守。再者，道路交通安全規則第111 條第1 款
    、第3 款分別將人行道、設有禁止臨時停車標誌、標線處所
    ，併列為禁止臨時停車之處所，足見人行道之禁止臨時停車
    ，本即不以其劃設有禁止臨時停車之標誌或標線為必要。故
    異議人在禁止臨時停車之人行道停車者，依前揭規定，即屬
    違規行為，至設置禁止停車標誌或標線，目的僅在加強民眾
    警覺作用，是人行道縱未設置禁止臨時停車標誌，亦不得認
    即可隨意停車，是異議人辯稱：對於頭戴安全帽、採坐姿之
    機車騎士，無法立即看見該禁止臨時停車標誌云云，本即不
    得執為其得在人行道停車之理由。況本件舉發之路段，設有
    4 面禁止臨時停車之標誌，附牌明確告知此路段「人行道及
    騎樓禁止臨時停放機慢車」，有卷附桃園縣政府警察局桃園
    分局96年3 月15日桃警分交字第0961022008號函暨檢附舉發
    地點交通號誌照片2 幀可憑，該交通號誌並無不清楚之情，
    是異議人所辯，本即難採。況異議人騎乘車輛本當對行經道
    路之車輛、行人往來情形及交通員警之指揮、交通標誌、標
    線等隨時保持高度注意義務，以維護自身及其他用路人之交
    通安全及交通之秩序，是異議人上開所辯，自屬卸責之詞，
    殊不足取。
五、綜上所述，異議人所有車牌號碼IBQ-442 號重型機車於95年
    8 月8 日12時11分許，在桃園縣桃園市○○路34號前騎樓處
    停車，係屬於在禁止臨時停車處所停車之違規行為。又道路
    交通標誌標線號誌設置規則第79條規定：「禁止臨時停車標
    誌『禁26』，用以告示不得臨時停車，其限制條件得以附牌
    說明之。設於禁止臨時停車路段。已設有禁止臨時停車線者
    ，得免設之。本標誌為藍底、紅邊、紅色交叉形圖案。」同
    規則第78條規定：「禁止停車標誌『禁25』，用以告示不得
    停放車輛。但臨時停車不受限制。設於禁停路段。已設有禁
    止停車標線者，得免設之。本標誌僅用標準型一種，並需加
    設附牌。附牌為白底黑字及黑色細邊，上半部說明禁停時間
    ，下半部說明禁停範圍或以箭頭指示禁停路段。設於起點者
    ，箭頭向左；設於終點者，箭頭向右；禁停路段過長者，中
    間得增設1 面，箭頭為雙向。」是禁止臨時停車標誌與禁止
    停車標誌本即不同之標誌，依卷附上開舉發地點交號號誌照
    片所示，該交通號誌為藍底、紅邊、紅色交叉形圖案，且附
    牌並說明「人行道及騎樓禁止臨時停放機慢車」，顯係禁止
    臨時停車之交通號誌，原處分機關不察，誤認異議人係在設
    有禁止停車號誌之處所停車，援引道路交通管理處罰條例第
    56條第1 項第4 款之規定，對裁處異議人罰鍰1,200 元，其
    認定事實及適用法律，尚有未洽。雖本件異議人之聲明異議
    雖亦無理由，然原處分既有前開可議之處，依道路交通案件
    處理辦法第20條規定，即異議人之聲明異議雖無理由而原處
    分違法，本院自得將原處分予以撤銷，改依道路交通管理處
    罰條例第56條第1 項第1 款規定，並違反道路交通管理事件
    統一裁罰基準表規定，另為裁定如主文第2 項所示。
據上論斷，應依道路交通管理處罰條例第87條第2 項、第56條第
1 項第1 款，道路交通案件處理辦法第20條，裁定如主文。
中　　華　　民　　國　　96　　年　　3 　　月　　30　　日
                  交通法庭    法　官　    鄭吉雄
以上正本證明與原本無異。
如不服本裁定，應於裁定送達後5 日內向本院提出抗告狀。
　　　　　　　　　　　　　　　書記官　    王月香
中　　華　　民　　國　　96　　年　　4 　　月　　10　　日
